【裁判字號】    90,易,1330
【裁判日期】    900504
【裁判案由】    偽造文書等
【裁判全文】
臺灣高雄地方法院刑事判決                          九十年度易字第一三三號
    公  訴  人  臺灣高雄地方法院檢察署檢察官
    被      告  甲○○
右列被告因偽造文書等案件，經檢察官提起公訴（九十年度偵字第四六四二號），本
院判決如左：
    主  文
甲○○被訴侵占脫離物部分，免訴。
其餘被訴部分，無罪。
    理  由
一、公訴意旨略以：被告甲○○於民國九十年一月三十一日在國道高速公路行車時，
    因違規為警扣留其所駕駛之ＸＥ─５２３８號自小客車之車牌後，深知再行駛未
    懸掛車牌之汽車勢必為警攔檢，竟將其於八十八年十二月間，在高雄市○○路某
    賃屋處所拾獲侵占入己之ＷＨ─７０９９號（原始號碼為ＷＨ─７０３３號，當
    時已經變造為ＷＨ─７０９９號）自用小客車車牌，懸掛於前開遭扣留車牌之自
    用小客車之上，供己行駛之用，足生損害於監理機關對車籍管理正確性。嗣於九
    十年二月二十八日十二時二十分許，被告甲○○駕駛該車途經高速公路北上車道
    三四三公里處時，適為警查獲。並扣得已變造之ＷＨ─７０９９汽車車牌兩面。
    因認被告甲○○涉犯刑法第二百十六條、第二百十二條之行使變造特種文書及第
    三百三十七條之侵占脫離物罪嫌。
二、按案件時效已完成者，應諭知免訴之判決，刑事訴訟法第三百零二條第二款定有
    明文。次按犯罪事實應依證據認定之，無證據不得推定其犯罪事實；復不能證明
    被告犯罪或其行為不罰者，應諭知無罪之判決，刑事訴訟法第一百五十四條、第
    三百零一條第一項分別定有明文。又認定不利於被告之事實，須依積極證據，苟
    積極證據不足為不利於被告事實之認定時，即應為有利於被告之認定，更不必有
    何有利之證據，最高法院三十年上字第八一六號著有判例足資參照。本件公訴意
    旨認被告甲○○涉犯刑法第二百十六條、第二百十二條之行使變造特種文書罪及
    第三百三十七條之侵占脫離物罪嫌，無非以被告於警訊及偵查時均供承確有於右
    揭時、地侵占上開車牌，並將之懸掛在其所有之自小客車上，復有ＷＨ─７０３
    ３號車牌失竊查詢資料表及ＷＨ─７０９９號查詢車牌認可資料表各乙份，且被
    告將該變造車牌號碼懸掛在車上，業已達行使階段，及有上開變造之汽車車牌兩
    面扣案可資佐證，為其論述依據。
三、訊據被告甲○○固坦認確有於八十八年十二月間，在高雄市○○○路十三號其前
    所承租處之頂樓，拾獲車牌號碼ＷＨ─７０９９號自小客車車牌兩面，後於九十
    年一月三十一日其行駛國道高速公路時，因違規為警查扣其所有自小客車車牌號
    碼ＸＥ─５２３８號車牌，因恐行駛未懸掛車牌之汽車可能為警攔檢，故將上開
    拾獲之車牌懸掛在其所有之自小客車上，而於九十年二月二十八日十二時二十分
    許，途經高速公路北上車道三四三公里處時，為警查獲之事實不諱，惟堅決否認
    有何行使變造特種文書之犯行，辯稱：伊並不知拾獲之車牌係變造的，直至為警
    查獲時始知此為變造之車牌等語。經查：
  (一)公訴人認被告右開將拾獲之車牌據為已有等情，係犯刑法第三百三十七條之侵占
    脫離物罪嫌，而被告係於八十八年十二月間即涉犯侵占脫離物罪，該罪為即成犯
    ，於其侵占脫離物行為完成時犯罪即成立，以後之持有行為乃狀態之繼續，非行
    為之繼續；經查該條之罪法定刑為五百元以下罰金，其追訴權時效期間，依刑法
    第八十條第一項第五款規定為一年，被告自八十八年十二月間起即已完成侵占脫
    離物行為，迄於九十年二月二十八日為警查獲時，顯已逾一年之追訴期間，其追
    訴權時效業已完成，揆諸前揭說明，應諭知免訴之判決。
  (二)扣案之車牌號碼ＷＨ─７０９９號，確係將原車牌號碼ＷＨ─７０３３號之車牌
    ，將其上之數字３３上方之缺口補全為９９，而加以變造為車牌號碼ＷＨ─７０
    ９９號車牌，有上開變造之汽車車牌兩面扣案可資佐證；而真正車牌號碼ＷＨ─
    ７０９９號之車牌，已於八十八年四月二十六日註銷，有查詢車牌認可資料表乙
    份可按。且原車牌號碼ＷＨ─７０３３號之車牌，係趙心怡所有，於八十八年四
    月十四日下午十時許，在高雄市○○區○○路科工館南館停車場，連同自小客車
    一併失竊，而於八十八年五月二十一日經警尋獲該自小客車，惟車牌兩面並未尋
    獲等情，業據證人即原車牌號碼所有人趙心怡之配偶王宏偉於警訊中證述甚詳，
    並有車輛竊盜、車牌失竊資料個別查詢報表乙紙在卷足憑。又被告因於九十年一
    月三十一日駕駛其所有車牌號碼ＸＥ─５２３８號自小客車，行駛國道高速公路
    時，因違規為警查扣其所有之上開車牌，因恐行駛未懸掛車牌之汽車可能為警攔
    檢，故將拾獲經變造之車牌號碼ＷＨ─７０９９號車牌懸掛在其所有之自小客車
    上，而於九十年二月二十八日十二時二十分許，途經高速公路北上車道三四三公
    里處時，為警查獲之事實，業據被告於警訊及偵、審中均供承不諱，並有內政部
    警政署國道公路警察局舉發違反道路交通管理事件通知單影本二紙在卷可按。惟
    查：被告於警訊及偵、審中均辯稱：伊並不知拾獲之車牌係變造的，僅單純認為
    此係車牌，後因伊所有自小客車之車牌為警查扣，為免因行駛未懸掛車牌之汽車
    可能為警攔檢，而將拾獲之車牌懸掛在伊所有之自小客車上等語，且觀之上開扣
    案之變造車牌兩面，並非一眼即能辨視係為變造之車牌；此外，亦無任何證據足
    資證明被告確明知其所拾獲之車牌為變造車牌。從而，尚難僅據扣案之車牌兩面
    確為變造之車牌，及被告確將該變造之車牌懸掛在其所有之自小客車上，即認被
    告確有行使變造特種文書之主觀犯意。依上所述，公訴人所舉之證據尚不足以證
    明被告犯罪。此外，復查無其他積極證據足以證明被告確有公訴人所指之行使變
    造特種文書犯行，揆諸前揭說明，不能證明被告犯罪，依法應諭知無罪之判決。
據上論結，應依刑事訴訟法第三百零一條第一項、第三百零二條第二款，判決如主文
。
本案經檢察官蔡麗宜到庭執行職務。
中      華      民      國          九十    年      五    月      四    日
                                  臺灣高雄地方法院刑事第六庭
                                      法  官  洪榮家
右正本證明與原本無異。
如不服本判決，應於判決送達後十日內，向本院提出上訴狀。
                                      書記官  陳寰瑛
中      華      民      國          九十    年      五    月      四    日


司法院資訊處製作；財團法人民間司法改革基金會備份。
